【裁判字號】    98,消債更,160
【裁判日期】    980403
【裁判案由】    更生事件
【裁判全文】
臺灣臺北地方法院民事裁定           98年度消債更字第160號
聲  請  人
即債務人    甲○○
上列當事人因消費者債務清理事件聲請更生及保全處分，本院裁
定如下：
    主  文
更生及保全處分之聲請均駁回。
聲請費用由聲請人負擔。
    理  由
一、本件聲請意旨略以：債務人無擔保或無優先權之債務總額達
    新臺幣（下同）1, 884,418元，有不能清償債務情事，經以
    書面向最大債權金融機構陽信商業銀行請求共同協商債務清
    償方案，該行雖提出零利率、180 期、期付10,500元之還款
    方案，然債務人為油漆工人，每月平均收入僅約20,000元，
    並須視承包商是否承包工程而定，依目前狀況，實無力負擔
    上開還款方案，致未能與陽信商業銀行成立協商，爰依法聲
    請更生。而債務人名下之不動產、對第三人之租金債權均遭
    債權人強制執行，致債務人之財產減少，爰聲請為保全處分
    ，停止對債務人財產之強制執行程序等語。
二、按債務人不能清償債務或有不能清償之虞者，得依本條例所
    定更生或清算程序，清理其債務，消費者債務清理條例第3
    條定有明文。又聲請更生或清算不合程式或不備其他要件者
    ，法院應以裁定駁回之，但其情形可以補正者，法院應定期
    間先命補正，復為同條例第8 條所明定。本件債務人主張其
    無力履行債權銀行所提期付10,500元之還款方案，無非係以
    ：其每月薪資收入僅約20,000元為其論據，經查：
  (一)債務人名下尚有坐落臺北市○○區○○段4 小段437-1 地號
    、信義區○○段○○段216 、216-1、217、238、238-1 地號
    土地，及其上247 建號房屋（建物門牌：臺北市○○區○○
    路5 段150巷418弄16號），經執行法院核定拍賣抵價為4,80
    4,000 元，有稅務電子閘門財產所得調件明細表、本院民事
    執行處98年1 月17日北院隆97執乙字第66924 號通知在卷可
    憑。而債務人所有之上開房地出租第三人王秋香，雖經執行
    法院就該租金債權核發扣押命令，然因第三人王秋香聲明異
    議而未予執行，亦有本院民事執行處98年1 月15日北院隆97
    執乙字第66924 號函附卷可稽。顯見債務人除薪資收入外，
    尚有租金收入，以其現住居之臺北縣，平均每人每月最低生
    活費為11,401元計算，扣除最低生活費用後，債務人顯非不
    能支應債權銀行所提期付10,500元之還款方案。
  (二)雖債務人主張：承租人於執行法院核發扣押命令後拒付租金
    ，且其於97年10月間因急性肺動脈栓塞及腎病徵候群住院無
    法工作等語。惟查：債務人於為本件更生之聲請前，即曾向
    本院聲請更生，經本院以97年8月22日97年度消債更字第692
    號、97年2 月27日97年度消債抗第150 號裁定駁回更生之聲
    請，債務人所主張者既發生於該事件裁定駁回更生聲請之前
    ，其於該事件裁定駁回後未屆1 月之98年3 月18日再為本件
    聲請，復未提出任何未能履行還款方案之新事由，本院尚難
    為不同之認定。況依債務人於該事件所為之陳述，其97年間
    之收入，不含租金收入，即達25,000元至30,000元，債務人
    於該事件抗告期間，僅就每月所需生活費用加以爭執，並未
    提及該等事由影響還款方案之履行，該等事由顯非構成債務
    人未能履行還款方案之原因。
  (三)綜上，債務人每月平均收入，扣除最低生活費用後，並無不
    能履行陽信商業銀行還款方案情事，難謂其有不能清償債務
    或不能清償之虞，其以無力清償為由，致前置協商不成立，
    其更生之聲請與消費者債務清理條例第3 條所定要件即有不
    符，所為聲請，核非有據，不應准許。
三、另按法院就更生之聲請為裁定前，得因利害關係人之聲請或
    依職權，以裁定為保全處分，消費者債務清理條例第19條第
    1 項固定有明文，惟其立法目的在於防杜債務人之財產於法
    院就更生之聲請為裁定前發生減少情事，以維持債權人間之
    公平受償，是法院為保全處分應以債務人已聲請更生，及有
    為保全處分之必要為前提。本件債務人所為更生之聲請，與
    消費者債務清理條例第3 條所定要件不符，其聲請不應准許
    ，已如前述，按之上開說明，自無再為保全處分之必要，債
    務人聲請保全處分，核非必要，亦不應准許。
四、爰裁定如主文。
中    華    民    國    98    年    4     月    3     日
              民事第二庭    法      官  陳秀貞
上為正本係照原本作成。
如不服本裁定，應於裁定送達後10日內，以書狀向本院提出抗告
，並繳納抗告費新臺幣1 千元。
中    華    民    國    98    年    4     月    3     日
                            書  記  官  劉碧輝


司法院資訊處製作；財團法人民間司法改革基金會備份。
